臺灣臺南地方法院刑事判決
111年度訴字第923號
公  訴  人  臺灣臺南地方檢察署檢察官
被      告  陳偉捷




上列被告因詐欺等案件，經檢察官提起公訴（111年度偵字第108
06號、111年度偵緝字第294號），被告於本院準備程序進行中，
就被訴事實為有罪之陳述，經法官告知簡式審判程序意旨，並聽
取檢察官及被告之意見後，合議庭裁定依簡式審判程序審理，並
判決如下：
    主  文
陳偉捷犯詐欺取財罪，處有期徒刑貳月，如易科罰金，以新臺幣
壹仟元折算壹日，未扣案之犯罪所得新臺幣伍仟元沒收，於全部
或一部不能沒收或不宜執行沒收時，追徵其價額；又犯攜帶兇器
竊盜罪，處有期徒刑肆月，如易科罰金，以新臺幣壹仟元折算壹
日，扣案車牌號碼000-0000號車牌貳面沒收之；又犯攜帶兇器竊
盜罪，處有期徒刑肆月，如易科罰金，以新臺幣壹仟元折算壹日
。應執行有期徒刑陸月，如易科罰金，以新臺幣壹仟元折算壹日
。沒收部分併執行之。
    事  實
一、陳偉捷明知並無支付運費及寄送貨物之意思，竟意圖為自己
    不法之所有，基於詐欺取財之犯意，利用LALAMOVE快遞服務
    平臺提供代墊貨款服務之機會，一人分飾寄件人及收件人，
    於民國110年8月20日晚間10時24分許，在手機應用程式LALA
    MOVE快遞服務平臺，發布訂單佯稱：欲將電腦主機1臺，自
    臺南市○○區○○路0段000巷000弄00○00號寄送至高雄市○○區○○
    路000巷00號，收件人手機門號為0000000000（下稱0987手
    機門號，登記在不知情之李立婷名下）等語，並以不知情之
    陳美惠所持用手機門號0000000000（下稱0960手機門號）作
    為寄件人之聯繫方式，致潘旭承陷入錯誤而允為承運，潘旭
    承並於同日晚間11時50分許，依約前往臺南市○○區○○路0段0
    00巷00號收受貨品並先代墊新臺幣（下同）5,000元之款項
    予陳偉捷。嗣潘旭承於110年8月21日凌晨0時30分許，將上
    開電腦主機運送至高雄市○○區○○路000巷00號，惟0987手機
    門號無人接聽，無法聯繫上收件人，經潘旭承回撥0960手機
    門號，為陳美惠接聽，陳美惠並表示係陳偉捷向其借用手機
    ，始悉受騙。
二、陳偉捷基於意圖為自己不法所有之各別犯意，分別為以下之
    犯行：
  ㈠於110年9月1日某時許，在臺南市白河區某路邊，持客觀上足
    供兇器使用之扳手，拆卸竊取停放於路邊吳昱慶所有之車牌
    號碼000-0000號自用小客車車牌2面。
  ㈡於110年9月7日某時許，在桃園市中壢區某拖吊場，客觀上足
    供兇器使用之扳手，拆卸竊取停放於路邊魏承森所有之車牌
    號碼000-0000號自用小客車之車牌2面。嗣陳偉捷於110年9
    月7日晚間10時許，向他人借用其向格上汽車租賃股份有限
    公司租借之車牌號碼000-0000號租賃小客車後，將上開租賃
    小客車之車牌拆卸，並裝上車牌號碼000-0000號車牌2面後
    行駛於道路，於110年9月8日晚間9時30分許，在桃園市○○區
    ○○路0段000巷0號前為警攔查，並扣得上開車牌共4面，始循
    線查悉上情。
三、案經潘旭承訴由臺南市政府警察局第三分局報告、魏承森訴
    由桃園市政府警察局刑事警察大隊報告臺灣桃園地方檢察署
    陳請臺灣高等檢察署檢察長令轉臺灣臺南地方檢察署檢察官
    偵查起訴。
    理  由
壹、程序部分：
　　本案被告陳偉捷所犯之罪，係死刑、無期徒刑、最輕本刑為
    3年以上有期徒刑以外之罪，其於準備程序就前揭被訴事實
    為有罪之陳述，經受命法官告知簡式審判程序之旨，並聽取
    其與公訴人之意見後，本院合議庭裁定，依刑事訴訟法第27
    3條之1規定，由受命法官獨任進行簡式審判程序，是本案之
    證據調查，依刑事訴訟法第273條之2規定，不受同法第159
    條第1項、第161條之2、第161條之3、第163條之1及第164條
    至第170條規定之限制，合先敘明。
貳、實體部分：
一、認定犯罪事實所憑之證據及理由：
　㈠犯罪事實一部分　
　　被告就上開犯罪事實，於本院準備程序及審理程序時均坦承
    不諱（本院卷第66頁、第76頁），核與告訴人潘旭承、證人
    李立婷於警詢及偵訊、證人陳美惠於警詢之證述情節相符，
    且有門號0000000000號通聯調閱查詢單、統一超商電信回函
    、内政部警政署反詐騙諮詢專線紀錄表、門號0000000000號
    通聯調閱查詢單各1份（警卷第33頁、第35頁至第37頁、第5
    1頁、偵字第25236號卷第55頁），暨LALAMOVE快遞服務平臺
    截圖3張、電腦主機包裹照片3張（警卷第39頁至第43頁）附
    卷可證。是以被告任意性之自白與事實相合，應可採信。
　㈡犯罪事實二部分　
　　被告就上開犯罪事實，於本院準備程序及審理程序時均坦承
    不諱（本院卷第66頁、第76頁），核與告訴人魏承森於警詢
    、證人林宜成（即租車公司主管）於警詢及偵訊之證述情節
    相符，且有自願受搜索同意書、桃園市政府警察局搜索、扣
    押筆錄、扣押物品目錄表、車牌號碼000-0000號自用小客車
    行照、桃園市政府警察局保安警察大隊受(處)理案件證明單
    、客戶資料卡、車輛詳細資料報表各1份（偵字第279號卷第
    33頁至第39頁、第55頁、第57頁、第79頁、第85頁至第89頁
    ），暨扣案物品照片4張（偵字第279號卷第77頁）附卷可證
    。是以被告任意性之自白與事實相合，應可採信。
　㈢綜上，本案事證明確，被告犯行洵堪認定，應依法論科。
二、論罪科刑：
  ㈠按刑法第339條之4之加重詐欺罪，關於第1項第3款「以廣播
    電視、電子通訊、網際網路或其他媒體等傳播工具，對公眾
    散布而犯之」。本條加重詐欺罪之成立，必須具備：⑴以廣
    播電視、電子通訊、網際網路或其他媒體等傳播工具；及⑵
    以對不特定人或多數之公眾散布詐欺訊息為要件，兩者缺一
    不可。考其立法理由：「考量現今以電信、網路等傳播方式
    ，同時或長期對社會不特定多數之公眾發送訊息施以詐術，
    往往造成廣大民眾受騙，此一不特定、多數性詐欺行為類型
    ，其侵害社會程度及影響層面均較普通詐欺行為嚴重，有加
    重處罰之必要，爰定為第3款之加重處罰事由」。係因以廣
    播電視、電子通訊、網際網路或其他媒體等傳播工具，對公
    眾散布而犯之，將導致不特定人或多數人於閱聽見聞後，有
    受詐騙之虞，可能造成之侵害社會程度及影響層面均較鉅，
    較之普通詐欺罪，此類型詐欺犯罪具有較高之可責性（最高
    法院111年度台上字第732號判決意旨可資參考）。查被告係
    向LALAMOVE快遞服務平臺發送訂單訊息，再由該系統媒合事
    先登記之送貨員前往收貨並代墊貨款，足見被告未向公眾散
    布詐欺訊息，而係針對特定LALAMOVE快遞服務平臺業者發送
    詐欺訊息，再由該業者進行媒合旗下服務之外送員提供快遞
    物流服務，與上開說明所稱之對公眾散布之情形不同，僅屬
    普通詐欺罪範疇，故被告應與刑法第339條之4第1項第3款所
    定加重詐欺罪之要件不符，僅構成刑法第339條第1項詐欺取
    財罪。是核被告就犯罪事實一所為，係犯刑法第339條第1項
    之詐欺取財罪。至公訴意旨認被告所為應構成刑法第339條
    之4第1項第3款之以網際網路對公眾散布而犯詐欺取財罪，
    容有誤會，然起訴之基本社會事實同一，且經本院當庭告知
    被告可能涉犯之法條，對其訴訟上之權益及防禦均不生妨害
    或剝奪，爰依法變更起訴法條。
　㈡按刑法第321條第1項第3款之攜帶兇器竊盜罪，係以行為人攜
    帶兇器竊盜為其加重條件，此所謂「兇器」，其種類並無限
    制，凡客觀上足對人之生命、身體、安全構成威脅，而具有
    危險性之器械而言（最高法院79年度台上字第5253號判決、
    92年度台非字第38號判決意旨參照）。查被告於犯罪事實二
    行竊時所用之扳手，為一金屬製利器，如持以行兇，依照一
    般社會通念，足以對人之生命、身體產生危害，自屬兇器無
    訛。是核被告就犯罪事實二所為，均係犯刑法第321條第1項
    第3款之攜帶兇器竊盜罪。公訴意旨因未論及被告以扳手行
    竊，而認係犯刑法第320條第1項之竊盜罪，尚有未洽，惟其
    基本事實同一，經本院當庭告知可能變更之罪名，由檢察官
    、被告併予辯論，無礙於被告之防禦權，本院自得依法變更
    起訴法條並予以審究。被告就犯罪事實欄所犯1次詐欺、2次
    竊盜犯行間，犯意各別、行為互殊，自應分論併罰。
　㈢又刑法第321條加重竊盜罪之最輕法定本刑為有期徒刑6 月，
    而竊盜犯罪之原因動機不一，犯罪情節亦未盡相同，危害社
    會治安及他人財產法益之程度更有輕重之分，若概以上開罪
    責相繩，實有造成個案量刑無法契合被告破壞法益程度，而
    有失刑罰對個人處遇妥適性要求之虞。是若審酌個案情狀，
    認為處以較低之刑度，即可收矯正之效，並達到防衛社會目
    的者，自非不可依客觀犯行與主觀惡性，考量其情狀是否有
    可憫恕之處，而適用刑法第59條規定酌量減輕其刑，期使個
    案裁判量刑能斟酌至當，符合比例原則。經查，被告於犯罪
    事實二所載之時、地，竊取他人財物，造成被害人財產損害
    ，雖無足取，然被告所竊取之物僅為車牌，價值不高，對於
    社會秩序與被害人之財產法益之危害程度亦屬輕微，且本案
    為被告第一次之竊盜犯行，則本件縱處以法定最低刑度有期
    徒刑6月，仍嫌過重，客觀上顯足以引起一般之同情，本院
    再三考量，認就犯罪事實二之2次加重竊盜犯行，宜均適用
    刑法第59條規定對被告酌量減輕其刑。
　㈣爰審酌被告正值青年，竟不思以正途獲取所需，為貪圖小利
    ，利用「LALAMOVE」之代墊制度，登載不實寄送貨品訊息，
    致告訴人潘旭承信以為真而代墊貨款，其犯罪動機、目的及
    手段均無可取，所為應予非難；又被告不思循正當途徑獲取
    財物，因貪圖不法利益而竊取他人車牌，對於被害人及社會
    治安造成危害，本不宜寬待，惟念及被告於本院審理時終能
    坦承犯行，犯後態度尚可，兼衡被告自陳入監前與祖母、父
    親同住，已離婚，有一稚子待其照顧，曾以建築工及水電工
    為業，暨其智識程度、犯罪動機、情節等一切情狀，分別量
    處如主文所示之刑，且定其應執行刑，並均諭知易科罰金之
    折算標準。
　㈤末按犯罪所得，屬於犯罪行為人者，沒收之：前二項之沒收
    ，於全部或一部不能沒收或不宜執行沒收時，追徵其價額，
    刑法第38條之1第1項前段、第3項分別定有明文。查被告就
    犯罪事實一所示詐得現金5,000元，雖未扣案，仍應依刑法
    第38條之1第1項前段、第3項規定諭知沒收，如全部或一部
    不能沒收或不宜執行沒收時，追徵其價額。再者，扣案之車
    牌號碼000-0000號車牌2面，為被告犯本案犯罪事實二、㈠之
    犯罪所得，且因被害人尚未領回，而未實際發還予被害人，
    仍應依刑法第38條之1第1項前段宣告沒收。而車牌號碼000-
    0000號車牌2面，業已實際合法發還告訴人魏承森，有贓物
    領據1份在卷可參（偵字第279號卷第53頁），依刑法第38條
    之1第5項之規定，自不予宣告沒收或追徵。又本案犯罪事實
    二用以行竊之扳手，並未扣案，且行蹤不明，為免執行困難
    ，不另宣告沒收。至於其餘扣案物則未見與本案有何關聯，
    不予宣告沒收之，附此敘明
據上論斷，應依刑事訴訟法第273條之1第1項、第299條第1項前
段、第300條，刑法第321條第1項第3款、第339條第1項、第59條
、第41條第1項前段、第51條第5款、第38條之1第1項前段、第3
項，刑法施行法第1條之1第1項，判決如主文。
本案經檢察官張佳蓉提起公訴，檢察官陳于文到庭執行職務。 
中　　華　　民　　國　　111 　年　　10　　月　 　14 　日
                  刑事第九庭  法  官  陳碧玉
以上正本證明與原本無異。
如不服本判決應於收受本判決後20日內向本院提出上訴書狀，並
應敘述具體理由。其未敘述上訴理由者，應於上訴期間屆滿後20
日內向本院補提理由書狀（均須按他造當事人之人數附繕本）「
切勿逕送上級法院」。 
　　　　　　　　　　　　　　　書記官　詹淳涵　　　　　　
中　　華　　民　　國　　111 　年　　10　　月　　14　　日
　　　　　　　　　
附錄本案論罪科刑法條全文：
中華民國刑法第321條
犯前條第1項、第2項之罪而有下列情形之一者，處6月以上5年以
下有期徒刑，得併科50萬元以下罰金：
一、侵入住宅或有人居住之建築物、船艦或隱匿其內而犯之。
二、毀越門窗、牆垣或其他安全設備而犯之。
三、攜帶兇器而犯之。
四、結夥三人以上而犯之。
五、乘火災、水災或其他災害之際而犯之。
六、在車站、港埠、航空站或其他供水、陸、空公眾運輸之舟、
    車、航空機內而犯之。
前項之未遂犯罰之。
中華民國刑法第339條
意圖為自己或第三人不法之所有，以詐術使人將本人或第三人之
物交付者，處5年以下有期徒刑、拘役或科或併科50萬元以下罰
金。
以前項方法得財產上不法之利益或使第三人得之者，亦同。
前二項之未遂犯罰之。